【裁判字號】    99,簡,36
【裁判日期】    990603
【裁判案由】    勞動基準法
【裁判全文】
臺中高等行政法院判決
                                        99年度簡字第36號
原      告  三嘉馨企業有限公司
代  表  人  甲○○
被      告  臺中市政府
代  表  人  乙○○
訴訟代理人  丙○○
上列當事人間因勞動基準法事件，原告不服行政院勞工委員會中
華民國99年1月13日勞訴字第0980029770號訴願決定，提起行政
訴訟。本院判決如下︰

    主  文
原告之訴駁回。
訴訟費用由原告負擔。
    事實及理由
一、事實概要：緣原告係從事食品製造業，為適用勞動基準法之
    行業。經被告所屬勞工處於民國（下同）98年6月23日派員
    實施勞動檢查結果，發現原告使其勞工丁○○及戊○○於98
    年4月30日延長工作時間連同正常工作時間達13個小時，且
    未加給延長工時工資，分別違反勞動基準法第32條第2項及
    第24條規定，爰依同法第79條第1項第1款之規定，以98年9
    月11日府勞資字第0980232618號裁處書，處原告罰鍰新台幣
    （下同）1萬2千元整。原告不服，向行政院勞工委員會提起
    訴願，經該會訴願決定就原處分關於勞動基準法第24條部分
    撤銷，由被告於2個月內另為適法之處分；其餘訴願駁回。
    原告猶表不服，就原告違反勞動基準法第32條第2項規定部
    分，提起本件行政訴訟。
二、原告未於調查期日到場，據其起訴狀陳稱：依據經被告核准
    及核備之原告公司工作規則第6之5條規定，員工加班，須報
    主管核定，本件原告所屬員工丁○○及離職員工戊○○之98
    年4月出勤紀錄表、同年月份加班留守輪值簽到表、同年月
    份加班時間紀錄表顯示，丁○○在98年4月30日當天出勤紀
    錄雖是上午7時8分進入公司，下午23時1分離開公司，但公
    司上班時間是8時整，所以丁○○提前52分鐘完成上班打卡
    動作，又該員當天下班打卡時間雖為23時1分，然其主管己
    ○○依公司工作規則規定，核准其加班時間為自18時0分整
    至22時0分整，因此丁○○延後61分鐘才完成下班打卡動作
    ，所以扣除其提前52分鐘上班打卡、再扣除當天上午下午各
    休息15分鐘、中午休息60分鐘、傍晚休息30分鐘、再扣除延
    後61分鐘打卡下班，合計扣除3小時53分鐘，丁○○於98年
    4月30日上班總時數實際為12小時，並未違反勞動基準法第
    32條第2項之規定。至於戊○○則於同一日上午7時34分進入
    公司，提前26分鐘完成上班打卡動作，當天下班打卡時間雖
    為23時7分，然其主管己○○依公司工作規則規定，核准其
    加班時間整至22時0分整，因此扣除其提前26分鐘上班打卡
    、再扣除當天上午下午各休息15分鐘、中午休息60分鐘、傍
    晚休息30分鐘、再扣除延後1小時7分鐘打卡下班，合計扣除
    3小時33分鐘，戊○○於98年4月30日上班總時數實際為12小
    時，亦無違反勞動基準法第32條第2項規定之情事。被告未
    盡詳查責任，違反行政程序法第5條明確性原則，原處分即
    有瑕疵等情。並聲明求為判決撤銷訴願決定及原處分。
三、被告則以：勞動契約關係強調的是，雇主對勞工的指揮監督
    關係，在雇主的指揮監督下，勞工所從事工作的時間，就應
    該算是工作時間。是原告使勞工丁○○及戊○○於98年4月
    30日當日打卡上班時間分別達15小時53分鐘及15小時33分鐘
    ，此有原告所提供之人員打卡資料表可稽，其中縱然扣除原
    告所謂勞工提早到班時間及休息時間2小時（上下午各休息
    15分鐘、中午休息60分鐘及傍晚休息30分鐘）後，勞工丁○
    ○及戊○○之工作時間數亦皆達13小時（8時至23時）之久
    ，該等情事至為明確，豈容原告以未核准加班為由否認勞工
    之工作時間？否則勞動基準法「雇主應置備勞工簽到簿或出
    勤卡，逐日記載勞工出勤情形。此項簿卡應保存一年。」、
    「雇主依本法第三十條第五項規定記載勞工出勤情形之時間
    ，記至分鐘為止。」等雇主應記載勞工出勤情形之規定，將
    形同具文，原告所訴為無理由等語，資為抗辯。並聲明求為
    判決駁回原告之訴。
四、兩造之爭點原告於98年4月30日有無使其勞工丁○○及戊○
    ○延長工作時間連同正常工作時間有無超過12個小時之情事
    ？被告以原告違反勞動基準法第32條第2項之規定，處原告
    罰鍰6千元，有無違誤？經查：
    (一)按「為規定勞動條件最低標準，保障勞工權益，加強勞雇
      關係，促進社會與經濟發展，特制定本法；本法未規定者
      ，適用其他法律之規定。雇主與勞工所訂勞動條件，不得
      低於本法所定之最低標準。」、「勞工每日正常工作時間
      不得超過8小時，每2週工作總時數不得超過84小時。前項
      正常工作時間，雇主經工會同意，如事業單位無工會者，
      經勞資會議同意後，得將其2週內2日之正常工作時數，分
      配於其他工作日。其分配於其他工作日之時數，每日不得
      超過2小時。但每週工作總時數不得超過48小時。第1項正
      常工作時間，雇主經工會同意，如事業單位無工會者，經
      勞資會議同意後，得將8週內之正常工作時數加以分配。
      但每日正常工作時間不得超過8小時，每週工作總時數不
      得超過48小時。」、「雇主有使勞工在正常工作時間以外
      工作之必要者，雇主經工會同意，如事業單位無工會者，
      經勞資會議同意者，得將工作時間延長之。前項雇主延長
      勞工之工作時間連同正常工作時間，一日不得超過12小時
      ，一個月工作總時數不得超過46小時」、「有左列行為之
      一者，處2千元以上2萬元以下罰鍰：一違反‧‧‧第32條
      規定者。」勞動基準法第1條、第30條第1項至第3項、第
      32條第1項、第2項及第79條第1項第1款分別定有明文。
    (二)本件原告與其勞工約定之工作時間為每日正常工作時間8
      小時，每兩週實際工時不超過84小時。稽之原處分卷附之
      勞工丁○○及戊○○98年4月30日之出勤紀錄，丁○○當
      日出勤時間為15小時53分鐘；戊○○98年4月30日之出勤
      時間為15小時33分鐘，扣除原告所謂公司規定員工每天僅
      需於上、下班各打一次卡，上、下午各有15分鐘休息時間
      ，中午尚休息60分鐘，當天晚間值班人員並有30分鐘休息
      時間後，丁○○及戊○○工作時間仍逾法定之12小時，是
      原告違反勞動基準法第32條第2項規定洵堪認定，被告依
      同法第79條第1項第1款規定處原告罰鍰6千元整，並無違
      誤，訴願決定予以維持，核無不合。原告訴請撤銷，為無
      理由，應予駁回。本件事證已臻明確，兩造其餘攻擊防禦
      方法均與本件判決結果不生影響，故不逐一論述，附此敘
      明。又本件為簡易案件，爰不經言詞辯論，判決如主文。
據上論結，本件原告之訴為無理由，依行政訴訟法第233條第1項
、第236條、第195條第1項後段、第98條第1項前段，判決如主文
。
中    華    民    國    99    年    6     月     3    日
                臺中高等行政法院第三庭
                                法  官   林  金  本
以上正本證明與原本無異。
如不服本判決，應於判決送達後20日內，以本訴訟事件所涉及之
法律見解具有原則性者，始得向本院提出上訴狀並表明上訴理由
，經最高行政法院許可，否則不得上訴；如於本判決宣示後送達
前提起上訴者，應於判決送達後20日內補提上訴理由書（均應依
對造人數提出繕本）。
中    華    民    國    99    年    6     月     8    日
                                書記官   許  騰  云
臺中高等行政法院判決
                                        99年度簡字第36號
原      告  三嘉馨企業有限公司
代  表  人  甲○○
被      告  臺中市政府
代  表  人  乙○○
訴訟代理人  丙○○
上列當事人間因勞動基準法事件，原告不服行政院勞工委員會中
華民國99年1月13日勞訴字第0980029770號訴願決定，提起行政
訴訟。本院判決如下︰

    主  文
原告之訴駁回。
訴訟費用由原告負擔。
    事實及理由
一、事實概要：緣原告係從事食品製造業，為適用勞動基準法之
    行業。經被告所屬勞工處於民國（下同）98年6月23日派員
    實施勞動檢查結果，發現原告使其勞工雷為霖及張豈銘於98
    年4月30日延長工作時間連同正常工作時間達13個小時，且
    未加給延長工時工資，分別違反勞動基準法第32條第2項及
    第24條規定，爰依同法第79條第1項第1款之規定，以98年9
    月11日府勞資字第0980232618號裁處書，處原告罰鍰新台幣
    （下同）1萬2千元整。原告不服，向行政院勞工委員會提起
    訴願，經該會訴願決定就原處分關於勞動基準法第24條部分
    撤銷，由被告於2個月內另為適法之處分；其餘訴願駁回。
    原告猶表不服，就原告違反勞動基準法第32條第2項規定部
    分，提起本件行政訴訟。
二、原告未於調查期日到場，據其起訴狀陳稱：依據經被告核准
    及核備之原告公司工作規則第6之5條規定，員工加班，須報
    主管核定，本件原告所屬員工雷為霖及離職員工張豈銘之98
    年4月出勤紀錄表、同年月份加班留守輪值簽到表、同年月
    份加班時間紀錄表顯示，雷為霖在98年4月30日當天出勤紀
    錄雖是上午7時8分進入公司，下午23時1分離開公司，但公
    司上班時間是8時整，所以雷為霖提前52分鐘完成上班打卡
    動作，又該員當天下班打卡時間雖為23時1分，然其主管陳
    榮吾依公司工作規則規定，核准其加班時間為自18時0分整
    至22時0分整，因此雷為霖延後61分鐘才完成下班打卡動作
    ，所以扣除其提前52分鐘上班打卡、再扣除當天上午下午各
    休息15分鐘、中午休息60分鐘、傍晚休息30分鐘、再扣除延
    後61分鐘打卡下班，合計扣除3小時53分鐘，雷為霖於98年4
    月30日上班總時數實際為12小時，並未違反勞動基準法第32
    條第2項之規定。至於張豈銘則於同一日上午7時34分進入公
    司，提前26分鐘完成上班打卡動作，當天下班打卡時間雖為
    23時7分，然其主管陳榮吾依公司工作規則規定，核准其加
    班時間整至22時0分整，因此扣除其提前26分鐘上班打卡、
    再扣除當天上午下午各休息15分鐘、中午休息60分鐘、傍晚
    休息30分鐘、再扣除延後1小時7分鐘打卡下班，合計扣除3
    小時33分鐘，張豈銘於98年4月30日上班總時數實際為12小
    時，亦無違反勞動基準法第32條第2項規定之情事。被告未
    盡詳查責任，違反行政程序法第5條明確性原則，原處分即
    有瑕疵等情。並聲明求為判決撤銷訴願決定及原處分。
三、被告則以：勞動契約關係強調的是，雇主對勞工的指揮監督
    關係，在雇主的指揮監督下，勞工所從事工作的時間，就應
    該算是工作時間。是原告使勞工雷為霖及張豈銘於98年4月
    30日當日打卡上班時間分別達15小時53分鐘及15小時33分鐘
    ，此有原告所提供之人員打卡資料表可稽，其中縱然扣除原
    告所謂勞工提早到班時間及休息時間2小時（上下午各休息
    15分鐘、中午休息60分鐘及傍晚休息30分鐘）後，勞工雷為
    霖及張豈銘之工作時間數亦皆達13小時（8時至23時）之久
    ，該等情事至為明確，豈容原告以未核准加班為由否認勞工
    之工作時間？否則勞動基準法「雇主應置備勞工簽到簿或出
    勤卡，逐日記載勞工出勤情形。此項簿卡應保存一年。」、
    「雇主依本法第三十條第五項規定記載勞工出勤情形之時間
    ，記至分鐘為止。」等雇主應記載勞工出勤情形之規定，將
    形同具文，原告所訴為無理由等語，資為抗辯。並聲明求為
    判決駁回原告之訴。
四、兩造之爭點原告於98年4月30日有無使其勞工雷為霖及張豈
    銘延長工作時間連同正常工作時間有無超過12個小時之情事
    ？被告以原告違反勞動基準法第32條第2項之規定，處原告
    罰鍰6千元，有無違誤？經查：
    (一)按「為規定勞動條件最低標準，保障勞工權益，加強勞雇
      關係，促進社會與經濟發展，特制定本法；本法未規定者
      ，適用其他法律之規定。雇主與勞工所訂勞動條件，不得
      低於本法所定之最低標準。」、「勞工每日正常工作時間
      不得超過8小時，每2週工作總時數不得超過84小時。前項
      正常工作時間，雇主經工會同意，如事業單位無工會者，
      經勞資會議同意後，得將其2週內2日之正常工作時數，分
      配於其他工作日。其分配於其他工作日之時數，每日不得
      超過2小時。但每週工作總時數不得超過48小時。第1項正
      常工作時間，雇主經工會同意，如事業單位無工會者，經
      勞資會議同意後，得將8週內之正常工作時數加以分配。
      但每日正常工作時間不得超過8小時，每週工作總時數不
      得超過48小時。」、「雇主有使勞工在正常工作時間以外
      工作之必要者，雇主經工會同意，如事業單位無工會者，
      經勞資會議同意者，得將工作時間延長之。前項雇主延長
      勞工之工作時間連同正常工作時間，一日不得超過12小時
      ，一個月工作總時數不得超過46小時」、「有左列行為之
      一者，處2千元以上2萬元以下罰鍰：一違反‧‧‧第32條
      規定者。」勞動基準法第1條、第30條第1項至第3項、第
      32條第1項、第2項及第79條第1項第1款分別定有明文。
    (二)本件原告與其勞工約定之工作時間為每日正常工作時間8
      小時，每兩週實際工時不超過84小時。稽之原處分卷附之
      勞工雷為霖及張豈銘98年4月30日之出勤紀錄，雷為霖當
      日出勤時間為15小時53分鐘；張豈銘98年4月30日之出勤
      時間為15小時33分鐘，扣除原告所謂公司規定員工每天僅
      需於上、下班各打一次卡，上、下午各有15分鐘休息時間
      ，中午尚休息60分鐘，當天晚間值班人員並有30分鐘休息
      時間後，雷為霖及張豈銘工作時間仍逾法定之12小時，是
      原告違反勞動基準法第32條第2項規定洵堪認定，被告依
      同法第79條第1項第1款規定處原告罰鍰6千元整，並無違
      誤，訴願決定予以維持，核無不合。原告訴請撤銷，為無
      理由，應予駁回。本件事證已臻明確，兩造其餘攻擊防禦
      方法均與本件判決結果不生影響，故不逐一論述，附此敘
      明。又本件為簡易案件，爰不經言詞辯論，判決如主文。
據上論結，本件原告之訴為無理由，依行政訴訟法第233條第1項
、第236條、第195條第1項後段、第98條第1項前段，判決如主文
。
中    華    民    國    99    年    6     月     3    日
                臺中高等行政法院第三庭
                                法  官   林  金  本
以上正本證明與原本無異。
如不服本判決，應於判決送達後20日內，以本訴訟事件所涉及之
法律見解具有原則性者，始得向本院提出上訴狀並表明上訴理由
，經最高行政法院許可，否則不得上訴；如於本判決宣示後送達
前提起上訴者，應於判決送達後20日內補提上訴理由書（均應依
對造人數提出繕本）。
中    華    民    國    99    年    6     月     8    日
                                書記官   許  騰  云

司法院資訊處製作；財團法人民間司法改革基金會備份。
